臺灣屏東地方法院刑事判決　　　　　　　 96年度訴字第133號
公　訴　人　臺灣屏東地方法院檢察署檢察官
被　　　告　甲○○
　　　　　　　　　　（另案
上列被告因違反毒品危害防制條例案件，經檢察官提起公訴（96
年度毒偵字第45號），茲因被告就被訴事實為有罪之陳述，經告
知簡式審判程序意旨，並聽取公訴人及被告之意見後，本院合議
庭裁定由受命法官獨任依簡式審判程序審理，判決如下：
    主  文
甲○○施用第一級毒品，累犯，處有期徒刑壹年。扣案驗後淨重
零點零肆公克之海洛因連同包裝袋均沒收銷燬之；又施用第二級
毒品，累犯，處有期徒刑拾月；應執行有期徒刑壹年捌月。扣案
驗後淨重零點零肆公克之海洛因連同包裝袋均沒收銷燬之。
    事  實
一、甲○○前因犯竊盜罪、詐欺罪，依序經本院以95年度簡字第
    406 號、第1061號，各判處有期徒刑3 月，分別確定後，經
    本院95年度聲字第1425號裁定應執行有期徒刑5 月，於民國
    95年5 月30日入監執行，95年10月17日因期滿出監執行完畢
    。又其因施用毒品而違反毒品危害防制條例，經本院95年度
    毒聲字第166 號裁定令入勒戒處所施予觀察、勒戒，於95
    年7 月7 日入所，95年8 月24日因無繼續施用傾向出所執行
    完畢，竟不知悔改，於前開有期徒刑及觀察、勒戒執行完畢
    後5 年內，復基於施用第一級、第二級毒品之犯意，分別於
    95年1 2 月19日晚間8 時許，在其位於屏東縣車城鄉○○村
    ○○路6 號住所內，以皮下注射之方式（針筒於查獲前已經
    丟棄而滅失），施用第一級毒品海洛因1 次；及於95年12月
    21日上午某時，在前開同一處所內，以置入玻璃球（於查獲
    前已經丟棄而滅失）內燒烤而吸用其所生煙霧之方式，施用
    第二級毒品甲基安非他命1 次。嗣於95年12月22日下午1 時
    許，在屏東縣車城鄉○○○路段附近為警查獲，扣得海洛因
    粉末1 小包（驗後淨重0.04公克），另經採尿送驗呈嗎啡，
    即海洛因經人體水解代謝產物，及甲基安非他命雙重陽性反
    應。
二、案經屏東縣警察局恆春分局報告臺灣屏東地方法院檢察署檢
    察官偵查起訴。
    理  由
一、訊據被告甲○○於本院審理時，對其前揭施用第一級、第二
    級毒品之犯罪事實均自白不諱，並有扣案白色粉末1 小包在
    卷，經法務部調查局以氣相層析質譜儀法（GC／MS）檢驗結
    果，為驗後淨重0.04公克之海洛因，有該局96年1 月5 日調
    科壹字第09623005180 號鑑驗通知書附卷可參。又其前揭時
    地為警查護並採尿送臺灣檢驗科技股份有限公司以氣相層析
    質譜儀法（GC／MS）檢驗結果，亦呈嗎啡，即海洛因經人體
    水解代謝產物，及甲基安非他命雙重陽性反應，有該公司96
    年1 月4 日，編號KH2006C0000000號濫用藥物尿液檢驗報告
    附卷，與上開鑑定報告均為鑑定機關本於專業知識及以精密
    儀器測試後所得之結論，自可憑信。被告甲○○自白施用海
    洛因及甲基安非他命，堪信與事實相符。
二、又被告甲○○前因施用毒品而違反毒品危害防制條例，經本
    院95年度毒聲字第166 號裁定令入勒戒處所施予觀察、勒戒
    ，於95年7 月7 日入所，95年8 月24日因無繼續施用傾向出
    所執行完畢，有臺灣高等法院被告前案紀錄表、臺灣屏東地
    方法院檢察署刑案資料查註紀錄表、全國施用毒品案件紀錄
    表、受觀察勒戒人毒品及前科紀錄簡列表各1 份在卷可按，
    其經觀察、勒戒完畢後5 年內，再犯本件施用第一級、第二
    級毒品之犯罪事證已臻明確，應依法論科。
三、按海洛因、甲基安非他命分別為毒品危害防制條例第2 條第
    2 項第1 款、第2 款規定之第一級、第二級毒品，除法律另
    有規定者外，不得持有、施用。核被告甲○○所為，分別係
    犯毒品危害防制條例第10條第1 項、第2 項之施用第一級、
    第二級毒品罪。其因施用而持有海洛因及甲基安非他命之低
    度行為，均為施用之高度行為所吸收，不另論罪。又其前因
    犯竊盜罪、詐欺罪，經本院95年度簡字第406 號、第1061號
    依序判處有期徒刑3 月、3 月，分別確定後，經本院95年度
    聲字第1425號裁定應執行有期徒刑5 月，於95年5 月30日入
    監執行，95年10月17日因期滿出監執行完畢，有臺灣高等法
    院被告前案紀錄表及臺灣屏東地方法院檢察署刑案資料查註
    紀錄表各1 份在卷可按，其5 年以內再因故意犯本件有期徒
    刑以上之罪，均應依累犯之規定，加重其刑。又刑罰法規所
    規定各該特定犯罪，除要求具備不法意圖等特別主觀不法構
    成要件要素之特別規定者外，行為人主觀上僅須具備對於法
    條規定各該構成要件之「認識」及「意欲」（即構成要件之
    「知」與「欲」），其主觀不法構成要件即已該當，至於其
    動機或在個案中誘發多次行為之共同主觀意向聯繫（如概括
    、整體犯意等）為何，要非所問，被告甲○○前開施用不同
    種類毒品之犯行，既均具備完整並可獨立區隔之主、客觀不
    法構成要件，應各自成立並論以數罪而分論併罰之。
四、爰審酌被告甲○○之年齡、品行、智識能力、犯罪手段、對
    於法益所生侵害之程度，其為70年7 月22日出生、受有國中
    畢業教育程度、現無職業之人，有警詢年籍資料在卷可參，
    本件犯罪時年25歲，如日方升，竟不知進取，除前開構成累
    犯要件之前案紀錄外，於本件犯行前，甫因另犯施用第一級
    、第二級毒品，於95年11月26日為警查獲，嗣經檢察官提起
    公訴，於本件判決前已經本院於96年3 月30日以96年度訴字
    第75號判處有期徒刑10月、6 月，應執行有期徒刑1 年2 月
    確定，尚未執行，有臺灣高等法院被告前案紀錄表及臺灣屏
    東地方法院檢察署刑案資料查註紀錄表各1 份在卷可按，素
    行不佳，茲就其施用毒品之犯罪類型，雖實務上有認為僅屬
    自殘行為，並未涉侵害他人法益者，惟姑不論此見與我國現
    行刑事立法向不加罰於行為人自殘，甚或自殺之行為，卻始
    終明文處罰施用毒品行為，其法定刑猶相當，或更甚（如施
    用第一級毒品罪）於刑法中關於故意「傷害他人」規定罪責
    所表彰之規範體系價值觀念相左，蓋民主法治國家之所異於
    獨裁、集權社會，其國家政策、社會發展，均取決於以全體
    公民個人意志累積形成之群體意志，凡公民不分性別、學歷
    、職業、貧富、愚智，任由鴻儒碩彥至販夫走卒，其個人意
    志之表現就群體意志決定之形成，均屬等值，直接影響國家
    、社會整體之命運，至關重要，則個人基於自主、健全意思
    所表現之公民意志，不分良窳，均應尊重，然若有藉不正手
    段影響他人或自陷個人健全自主意志不能正常形成、表現者
    ，不僅直接侵蝕公民群體意志形成之基礎，迫令其他自重慎
    行大眾均須承受建立在該不健全基礎形成之公共政策、社會
    生活品質之結果，對於國家、社會法益及人民全體利益，猶
    已構成危害，是如投票受賄罪所規範者，即在禁止公民匯集
    個人自主意志以形成群體意志之過程受不當影響及控制，即
    為適例。今毒品除可對個人身體健康造成有形傷害外，就人
    之身體及精神形成高度成癮性及依賴性，猶足以抑制個人表
    現其本於心性能力所為自主意志之決定，並進而造成群體意
    志表現遭不當扭曲之危險，直接影響國家、社會之發展，侵
    害至鉅，斷非僅止於個人健康之危害，前開所述被告甲○○
    本件犯罪前，甫於95年11月26日因施用第一級、第二級毒品
    而為警查獲並移送，竟不見收斂，不數日即再犯本件施用第
    一級、第二級毒品犯行又為警查獲，顯見其不僅法治觀念薄
    弱，並已施用毒品成習，積重難返，對於社會秩序及其個人
    身心健康之影響非輕，並考量其犯罪施用毒品之手段、扣得
    毒品之數量，與其犯罪經查獲後，尚能坦認犯行，態度尚可
    等一切情狀，量處如主文所示之刑，並定其應執行之刑，以
    資儆懲。
五、扣案驗後淨重0.04公克之海洛因粉末為查獲之毒品，其包裝
    袋因盛裝毒品而為該成分所沾黏，無法析離，此觀卷附法務
    部調查局93年3 月19日調科壹字第09300113060 號函文意旨
    自明，應與所盛裝、沾黏之毒品併同處分，依毒品危害防制
    條例第18條第1 項前段，沒收銷燬之。
據上論斷，應依刑事訴訟法第273 條之1 第1 項、第299 條第1
項前段，毒品危害防制條例第10條第1 項、第2 項、第18條第1
項前段，刑法第11條、第47條第1 項、第51條第5 款，判決如主
文。
本案經檢察官鍾仁松到庭執行職務
中　　華　　民　　國　　96　　年　　4 　　月　　30　　日
　　　　　　　　  　刑事第二庭　法　官　陳松檀
以上正本證明與原本無異。
如不服本判決應於收受本判決送達後10日內向本院提出上訴書狀
，其未敘述上訴理由者，並得於提起上訴後10日內向本院補提理
由書狀（均須按他造當事人之人數附繕本）「切勿逕送上級法院
」
中　　華　　民　　國　　96　　年　　4 　　月　　30　　日
                                書記官  林祥玉
附錄本件判決引用之法條：
毒品危害防制條例第10條
施用第一級毒品者，處6 月以上5 年以下有期徒刑。
施用第二級毒品者，處3 年以下有期徒刑。
